最高法院刑事判決                                八十八年度台非字第一八八號
    上訴人  最高法院檢察署檢察總長
    被  告  甲○○
右上訴人因被告竊盜案件，對於台灣南投地方法院中華民國八十八年一月三十日第一
審確定簡易判決（八十七年度投刑簡字第八一一號，聲請簡易判決處刑案號：台灣南
投地方法院檢察署八十七年度偵字第三八一八號），認為違法，提起非常上訴，本院
判決如左：
    主  文
上訴駁回。
    理  由
非常上訴理由稱：「一本件台灣南投地方法院八十七年度投刑簡字第八一一號確定判
決，認定之事實為：被告甲○○於民國八十五年十一月至八十六年三月間，在南投縣
竹山鎮○○○段一○五之六、一○五之七、三○五之一號其所承租之農地，面積約○
‧六八○一公頃，挖掘水池養魚，因缺水使用，盜取雲林縣農田水利會竹山工作站所
轄三和圳之灌溉用水，嗣經下游農民反映缺水使用，經工作站人員於八十五年十二月
間多次查獲，書立切結書後，竟仍繼續竊水使用等情，遂依刑法第三百二十條第一項
竊盜罪論處。二按判決不適用法則，或適用法則不當者為違背法令，刑事訴訟法第三
百七十八條定有明文。又按所謂法條競合，係指一行為觸犯同一構成要件，因法條之
錯綜規定，致同時數法條可以適用，應按一般法理選擇其一，而排斥其他法條適用之
謂。核被告所為係一行為侵害一個法益同時有刑法第三百二十條第一項之竊盜罪，及
水利法第九十三條第一項之擅行取水罪之適用，依特別法優於普通法之原則，自應依
水利法第九十三條第一項擅自（行）取水罪處斷，奈原判決竟依竊盜罪論科，揆諸上
開說明，自有適用法則不當之違法。三案經確定，且不利於被告，爰依刑事訴訟法第
四百四十一條、第四百四十三條之規定提起非常上訴。」等語。
本院按非常上訴審，應以原確定判決所確認之事實為判決基礎，以審查原確定判決有
無違背法令。又水利法第九十三條第一項之擅行取水罪，係以違反水利法或主管機關
依法所發有關水利管理命令，而擅行取水，因而損害他人權益為構成要件。本件原確
定判決犯罪事實，係引用檢察官聲請簡易判決處刑書記載認定被告甲○○在南投縣竹
山鎮所承租之農地養魚，因缺水使用，意圖為自己不法之所有，盜取雲林縣農田水利
會竹山工作站所轄三和圳之灌溉用水，經下游農民反應缺水使用，為工作站人員發覺
等情。而論處被告竊盜，處拘役伍拾日，如易科罰金，以佰元折算壹日。非常上訴
意旨雖指被告所為係一行為同時有刑法第三百二十條第一項之竊盜罪及水利法第九十
三條第一項之擅行取水罪之適用，依特別法優於普通法之原則，應依水利法第九十三
條第一項之擅行取水罪處斷，原判決依竊盜罪論科，有適用法則不當之違法云云。惟
查原確定判決僅認定被告盜取灌溉用水，經下游農民反映缺水使用，並未明確認定符
合被告違反水利法或主管機關依法所發有關水利管理命令，而擅行取水，因而損害他
人權益等構成要件之具體事實。從而，未論被告行為，應優先適用水利法第九十三條
第一項之擅行取水罪，尚無適用法則不當之違法可言。非常上訴意旨，執以指摘，難
認為有理由，應予駁回。
據上論結，應依刑事訴訟法第四百四十六條，判決如主文。
中      華      民      國    八十八    年      七      月    二十二    日
                              最高法院刑事第三庭
                                  審判長法官  陳  錫  奎
                                        法官  洪  清  江
                                        法官  吳  昆  仁
                                        法官  李  伯  道
                                        法官  高  金  枝
      右正本證明與原本無異
                                              書  記  官
中      華      民      國    八十八    年      七      月    二十八    日
